【裁判字號】    97,上易,273
【裁判日期】    970429
【裁判案由】    恐嚇等
【裁判全文】
臺灣高等法院臺中分院刑事判決         97年度上易字第273號
上  訴  人  臺灣臺中地方法院檢察署檢察官
被      告  甲○○
上列上訴人因被告恐嚇等案件，不服臺灣臺中地方法院96年度易
字第4488號中華民國96年12月6日第一審判決（起訴案號：臺灣
臺中地方法院檢察署96年度偵字第17076號），提起上訴，本院
判決如下：
    主  文
原判決撤銷。
甲○○以加害生命之事，恐嚇他人致生危害於安全，累犯，處有
期徒刑肆月，如易科罰金，以新臺幣壹仟元折算壹日；又服用酒
類，不能安全駕駛動力交通工具而駕駛，累犯，處有期徒刑月
，如易科罰金，以新臺幣壹仟元折算壹日。應執行有期徒刑陸月
，如易科罰金，以新臺幣壹仟元折算壹日。
    事  實
一、甲○○前曾因違反動產擔保交易法案件，經臺灣臺中地方法
    院以92年度中簡字第2356號判決判處有期徒刑 4月，於民國
    93年 2月25日確定；復因詐欺案件，經臺灣臺中地方法院以
    93年度豐簡字第622號判決判處有期徒刑6月，復經該院於94
    年 2月3日以93年度豐簡上字第674號判決駁回上訴確定；經
    合併定應執行有期徒刑9月確定，於95年9月19日縮刑期滿執
    行完畢。
二、詎其仍不知悔改，於96年6 月28日晚上22時許起至24時許止
    ，在其位於臺中市○區○○路518 巷7 號居處客廳內飲酒後
    ，酒醉藉機生事，於翌日凌晨零時10分許，以其鄰居乙○○
    駕駛車輛返家時開啟鐵門之聲響過大為由，而基於恐嚇危害
    他人安全之犯意，手持長柄尖刀1 把，前往乙○○位於臺中
    市○區○○路518 巷4 弄1 號之住家門前，以該把尖刀抵住
    乙○○之胸口，大聲對乙○○恫稱：「你想死嗎？給妳死！
    給妳死！」等語，以加害生命安全之事恐嚇乙○○，致生危
    害於乙○○之安全。甲○○持該把尖刀進逼乙○○進入屋內
    時，無故侵入乙○○之住宅內，於此同時，乙○○因畏懼尖
    刀剌入其身體，遂以左手握住該尖刀之刀鋒，以阻擋甲○○
    之進逼，因而致使乙○○受有左手表淺性切割傷0.5 公分及
    1 公分之傷害（無故侵入住宅及傷害部分均已經乙○○於原
    審審理時撤回告訴，詳如後述）。
三、嗣因甲○○聽聞屋外聲響而外出察看之際，乙○○即乘機關
    門並以電話報警處理，俟甲○○見警方趕至現場時，明知其
    事前已飲酒後，已達不能安全駕駛動力交通工具之程度，為
    逃避警方查緝，竟仍於同年月29日凌晨零時20分許，騎乘車
    號JPC －976 號重型機車，由臺中市○區○○路518 巷口左
    轉往大德街方向，再右轉美德街方向逃逸，並來回往返於美
    德街與大德街之間，行進途中，並將其所持有上述長柄尖刀
    丟棄在美德街229 號前，迨其行經臺中市○區○○街82巷口
    附近為警查獲，經警方測得其呼氣酒精濃度高達每公升0.93
    毫克，並扣得其所持有上述長柄尖刀1 把。
四、案經乙○○訴由臺中市警察局第二分局報請臺灣臺中地方法
    院檢察署檢察官偵查起訴。
    理  由
一、上揭事實，業經被告甲○○迭於警詢、偵查、原審及本院準
    備程序與審理時坦承不諱，核與告訴人乙○○分別於警詢、
    偵查中及原審審理時所指訴之情節相符，並有扣案之長柄尖
    刀 1把可稽，復有診斷證明書、酒精濃度測試記錄表、舉發
    違反道路交通管理事件通知單、臺中市警察局執行交通違規
    移置保管車輛收據、車號查詢重型機車車籍、證號查詢機車
    駕駛人、查獲現場圖各 1紙及照片13張附卷可佐，足認被告
    之自白與事實相符，洵堪採為論罪科刑之依據，本件事證明
    確，被告犯行，堪以認定。
二、核被告就前揭事實欄二所為，係犯刑法第 305條之恐嚇危害
    安全罪；就上開事實欄三所為，則係犯刑法第185條之3之服
    用酒類不能安全駕駛動力交通工具而駕駛罪。被告所犯上開
    二罪，犯意各別，罪名不同，應分論併罰。被告前曾因違反
    動產擔保交易法案件，經臺灣臺中地方法院以92年度中簡字
    第2356號判決判處有期徒刑4月，於93年2月25日確定；復因
    詐欺案件，經臺灣臺中地方法院以93 年度豐簡字第622號判
    決判處有期徒刑6月，復經該院於94年 2月3日以93年度豐簡
    上字第674號判決駁回上訴確定；經合併定應執行有期徒刑9
    月確定，於95年 9月19日縮刑期滿執行完畢，有臺灣高等法
    院被告前案紀錄表及臺灣臺中地方法院檢察署刑案資料查註
    紀錄表各1份在卷為憑，被告前受有期徒刑之執行完畢後，5
    年以內，再故意犯有期徒刑以上之上開二罪，均為累犯，各
    應依刑法第47條第1項之規定加重其刑。
三、公訴意旨另以：被告於前揭時、地手持長柄尖刀 1把，前往
    告訴人乙○○上開門前，以該把尖刀抵住乙○○之胸口部位
    ，除大聲對乙○○恫稱：「你想死嗎？給妳死！給妳死！」
    等語，以加害生命安全之事恐嚇乙○○，致生危害於乙○○
    之安全外。被告並持該把尖刀進逼告訴人進入屋內，而無故
    侵入告訴人之住宅內，於此同時，告訴人因畏懼尖刀剌入其
    身體，遂以左手握住該尖刀之刀鋒，以阻擋被告之進逼，致
    告訴人受有左手表淺性切割傷0.5公分及1公分之傷害。因認
    被告另涉犯刑法第306條第 1項之無故侵入住宅及同法第277
    條第 1項之普通傷害等罪嫌。訊據被告雖坦認上開無故侵入
    住宅及傷害之犯行；惟按告訴乃論之罪，其告訴經撤回者，
    應諭知不受理之判決，刑事訴訟法第303條第3款定有明文。
    經查被告此部分係經檢察官以刑法第277條第1項傷害及同法
    第306條第 1項無故侵入住宅罪嫌提起公訴，依照同法第287
    條及第 308條之規定均屬告訴乃論之罪，茲經告訴人乙○○
    於第一審辯論終結前之96年11月22日原審審理時當庭表示撤
    回告訴，並有聲請撤回告訴狀 1份可查。揆諸前揭規定，就
    被告被訴普通傷害罪及無故侵入住宅罪部分原均應為不受理
    之判決，惟公訴人認此二部分與前揭論罪科刑之恐嚇危害安
    全罪部分，均具有想像競合犯之裁判上一罪關係，爰皆不另
    為不受理之諭知，附此敘明。
四、原判決認被告罪證明確而予科刑，固非無見，惟查：(一)原審
    於判決中就被告所犯刑法第185條之3之罪部分，雖於主文諭
    知：「服用酒類，不能安全駕駛動力交通工具而駕駛」，並
    於理由及據上論斷欄論列刑法第185條之3之條項；然於判決
    理由欄二中，就被告所犯此條項之罪名誤載為：「刑法第18
    5條之3 之第1項前段過失傷害罪」，顯有未洽；(二)再原審於
    判決中就被告所犯以加害生命之事，恐嚇他人致生危害於安
    全，及服用酒類，不能安全駕駛動力交通工具而駕駛二罪，
    雖均於主文諭知係為累犯，且於判決之事實欄一與理由欄二
    中，詳予論述此二犯行皆為累犯，惟於據上論斷欄漏未引用
    刑法第47條第 1項累犯之規定，此部分亦有違誤。檢察官提
    起上訴指本件原審判決量刑過輕部分，固無理由（按刑之量
    定，係實體法上賦予法院得自由裁量之事項，倘其未逾越法
    律所規定之範圍，又未明顯違背正義，即不得任意指摘為違
    法。本件原審量刑時，已依刑法第57條之規定審酌被告之上
    開情狀，而就各項所犯分別量處罪刑，與在法定裁量範圍內
    定其應執行之刑，經核原審皆未逾越法律所規定之範圍，亦
    無明顯違背正義，難指與法有何未合）；惟原判決既仍有上
    揭可議之處部分，檢察官之上訴即屬有理由，自應由本院將
    原判決撤銷改判。爰審酌被告為智慮成熟之成年人，竟於酒
    後藉故惹事生非，深夜持長柄尖刀恐嚇告訴人乙○○，造成
    乙○○心生恐懼不安，且為逃避警方查緝，不顧已飲酒過量
    無法安全駕駛之情況下，仍騎乘機車逃逸，危害公共安全非
    淺，惟念其犯後始終坦認犯行，且事後已與乙○○達成和解
    （有臺灣臺中地方法院96年度中調字第1368號調解程序筆錄
    影本與原審96年11月22日審判筆錄在卷可憑），尚有認錯悔
    過之意，態度良好，告訴人乙○○並於原審審理時，當庭表
    示願意寬恕被告等一切情狀，分別量處如主文第二項所示之
    刑，並諭知易科罰金之折算標準及定其應執行之刑，復就所
    定應執行之刑，諭知易科罰金之折算標準，以示懲儆。至扣
    案之長柄尖刀一把，雖係供被告犯罪所用之物，但無證據證
    明係屬被告所有之物，且非違禁物，爰不予宣告沒收，併此
    敘明。
據上論斷，應依刑事訴訟法第369條第1項前段、第364條、第299
條第1項前段，刑法第305條、第185條之3 、第47條第1項、第41
條第1項前段、第51條第5款，刑法施行法第1條之1第1項、第2項
前段，判決如主文。
本案經檢察官丙○○到庭執行職務。
中    華    民    國    97    年    4    月    29    日
            刑事第一庭  審判長法  官  陳  紀  綱
                              法  官  姚  勳  昌
                              法  官  張  智  雄
上列正本證明與原本無異。
不得上訴。
                              書記官  謝  雅  惠
中    華    民    國     97   年    4    月    29    日
附錄論罪科刑法條
中華民國刑法第185條之3
（重大違背義務致交通危險罪）
服用毒品、麻醉藥品、酒類或其他相類之物，不能安全駕駛動力
交通工具而駕駛者，處1 年以下有期徒刑、拘役或3 萬元以下罰
金。
中華民國刑法第305條
（恐嚇危害安全罪）
以加害生命、身體、自由、名譽、財產之事，恐嚇他人致生危害
於安全者，處2 年以下有期徒刑、拘役或3 百元以下罰金。


司法院資訊處製作；財團法人民間司法改革基金會備份。
